【裁判字號】    91,易,1942
【裁判日期】    920128
【裁判案由】    詐欺
【裁判全文】
臺灣高雄地方法院刑事判決                        九十一年度易字第一九四二號
    公  訴  人  臺灣高雄地方法院檢察署檢察官
    被      告  甲○○  男  二.
右列被告因詐欺案件，經檢察官提起公訴（九十一年度偵緝字第八三號），本院判決
如左：
    主  文
甲○○共同意圖為自己不法之所有，以詐術使人將本人之物交付，處有期徒刑陸月，
如易科罰金，以參佰元折算壹日。
    事  實
一、甲○○與一名不詳姓名年籍之成年男子，基於共同意圖為自己不法之所有之犯意
    連絡，於民國九十年九月十四日，在自由時報台北地區佯以「中秋佳節最佳禮品
    ，貨到付款，優惠至中秋節，全新八三一０、八八五０，另有各種手機，全部三
    ○○○元起，犒賞員工、送給親朋好友最佳禮品，專人送貨驗貨滿意付款，電話
    0000000000」之內容刊登報紙廣告對外行騙。丙○○見報後，因而陷
    於錯誤，乃以前開電話與該不詳姓名之成年男子聯絡，表示欲購買手機，該不詳
    姓名男子即佯稱須瞭解丙○○之郵局帳戶有無存款，丙○○遂於同日二十時二十
    分許，前往台北東湖郵局，依該不詳姓名男子之指示，先查詢存款餘額，該不詳
    姓名男子即指示須將新臺幣（下同）五萬八千二百零六元匯入甲○○設於中國信
    託商業銀行新興分行第000000000000號帳戶內，並聲稱並非真正匯
    款，僅供作帳手續而已，丙○○不疑有他，遂依指示操作，因而於同日二十時二
    十八分許，將五萬八千二百零二元匯入甲○○上開帳戶內，因丙○○發覺情況有
    異，即先行報案處理，並要求凍結上開帳戶。嗣於同年九月十九日十一時許，甲○○前往高雄市新興區○○○路二０六號中國信託商業銀行新興分行佯稱要辦理
    戶名變更、存摺及印章掛失等手續，並提領詐騙所得三萬元時，當場為經理周宏
    彥發覺並報案將甲○○逮捕。
二、案經被害人丙○○訴由高雄市政府警察局新興分局報告台灣高雄地方法院檢察署
    檢察官偵查起訴。
    理  由
一、訊據被告甲○○固不否認曾於九十年九月十九日前往中國信託商業銀行欲提領三
    萬元時，當場為銀行人員查獲之事實，惟矢口否認有何詐欺之犯行，辯稱：之前
    曾遺失中國信託商業銀行之存摺，但一直未辦理遺失手續，因伊任職電子公司的
    老闆乙○○表示已將薪資九萬元匯入銀行帳戶內，才前往辦理掛失並提領三萬元
    ，不知乙○○為何未將薪資匯入帳戶，也不知為何被害人丙○○會將錢匯入該銀
    行帳戶內，伊並無詐欺犯行云云。經查，告訴人丙○○於右揭時、地，因見報紙
    上所刊登之販售手機廣告，遂打電話與一名不詳姓名男子聯絡，並匯入五萬八千
    二百零六元至被告甲○○上開帳戶內之事實，業於警訊、偵查及本院審理中指述
    甚詳；而被告固執前揭情詞辯解，惟查：
    （一）被告於警訊及偵查中，固均供稱，係因銀行存摺、金融卡遺失，才到銀行
          辦理掛失之手續（見九十年九月十九日警訊筆錄、九十一年度偵緝字第七
          頁背面筆錄）；惟嗣於本院審理時則改稱：先前存摺、印章均交給前任老
          闆乙○○，因不想再把存摺放在那邊，才去報掛失云云（見本院九十一年
          七月三十日筆錄）。被告前後說詞不一，其真實性已令人質疑。
    （二）又銀行帳戶係屬個人財產重要檢索依據，帳戶內金錢流向及相關記載，常
          為稅法或其他各該法律之重要憑據，是存摺或金融卡遺失者，除帳戶內之
          存款有被盜領之危險外，並有遭他人供作不法用途之可能。是一般遺失存
          摺之用戶，無不於最短之時間內，向開戶之銀行申報掛失，以保權益。惟
          本件被告自承於九十年九月八日即遺失存摺及金融卡（見前開警訊筆錄）
          ，卻於相隔十一天之後，於同年月十九日始到銀行辦理掛失，其處理自己
          存摺及金融卡遺失之程序，已有違常情。且被告所稱存摺遺失之當天，即
          九十年九月八日，該帳戶內尚有存款高達三十萬七千九百五十九元，此亦
          有該帳戶之歷史交易查詢資料一份附卷可按，既然被告於存摺及金融卡遺
          失當時，帳戶內尚有大筆存款，何以會毫無警覺，事隔十餘天才前往申報
          遺失。況且，自九十年九月八日起至同年月十四日告訴人匯款至該帳戶內
          之前，該帳戶內之三十餘萬元，被陸續提領僅剩二百六十二元，惟被告竟
          然未前往報案亦未作處置，若非該存摺及金融卡尚在被告掌控使用之中，
          何以至此。
    （三）被告雖於本院審理中又辯稱係因方便老闆乙○○將薪水匯入其帳戶，始將
          存摺、印章交由乙○○保管，之後因為離開公司，不想再由乙○○保管，
          才申報遺失云云。惟查，公司行號發放員工薪水，固以匯入員工金融機構
          之帳戶為常態，惟亦僅須由員工提供其金融機構之帳號予公司即可，實無
          將存摺連同印章、金融卡等交由公司保管之必要。況且，被告既已離開徐
          崇樹之公司，且依被告之供述，乙○○尚積欠其薪資未清償，而非被告積
          欠公司任何債務，衡情，公司更無理由扣押被告之存摺而不予返還，何以
          被告離職時，竟未將存摺及印章取回。由此可知，被告辯稱存摺及印章係
          由乙○○保管等情，顯係卸責之詞，亦不足採信。
    （四）另被告又辯稱係因老闆乙○○表示已將九萬元薪資匯入上開銀行帳戶內，
          才去銀行領款云云，經查，證人乙○○於偵查中第一次到庭作證時係證稱
          ：曾自聯邦銀行帳戶匯款九萬元至被告甲○○之中國信託商業銀行帳戶，
          因記錯一個號碼，錢匯入別人的帳戶，但未告知被告甲○○，亦未將錢追
          回云云（見九十一年二月十九日偵訊筆錄）。惟經檢察官向聯邦銀行調取
          證人乙○○所開設之聯邦銀行第000000000000號帳戶之往來
          明細表，證人乙○○於九十年八、九月間，根本無匯款九萬元之紀錄，此
          有聯邦銀行九十一年三月二十九日九一聯高雄字第四五號函附之交易明細
    一份在卷可憑。嗣經檢察官再傳訊證人乙○○並提示上開明細表後，證人
          乙○○方改稱：因被告逼伊還錢，伊才謊稱已匯款九萬元至被告銀行帳戶
          內，實際上未匯款（見九十一年四月十八日偵訊筆錄）。且證人乙○○所
          證稱，伊向被告謊稱已經匯錢之情節，在偵查中係稱：有告知被告匯了九
          萬元（見九十一年四月十八日偵查筆錄）；嗣於本院審理中則改稱：並未
          告知被告匯錢之金額（見本院九十一年七月二十九日筆錄）。證人乙○○
          所為證詞非但前後不一，且證述內容與常情有違，顯係迴護被告之詞，自
          無可採。
    （五）綜上所述，被告顯然係提供上開帳供該不詳姓名之男子，作為共同詐騙他
          人之用，惟因被害人於匯款之後查覺有異，立即向警方報案，並與銀行取
          得連繫，以致該帳戶遭凍結，被告無法以金融卡提領被害人匯入之贓款，
          始假藉申報存摺遺失之名義，故探虛實，並伺機領款等情，自可認定。且
          依上開所述，被害人丙○○於九十年九月十四日匯款之後，被告於同年月
          十九日始前往領款，期間相隔五日之久。倘被告僅係單純提供帳戶供詐騙
          集團使用，於被害人匯入款項之後，應立即遭詐騙集團領走，不致存放在
          被告之帳戶達五日之期間。顯見被告應係詐騙集團之一份子，其有參與本
          件詐騙行為之實施，至為灼然。此外，並有報紙分類廣告影本、被害人郵
          局儲戶交易明細表各一紙及被告中國商業銀行000000000000
          號帳戶歷史交易查詢表一份在卷可憑，本件事證明確，被告犯行可堪認定
          。
三、核被告甲○○所為，係犯刑法第三百三十九條第一項之詐欺取財罪。被告與該名
    指示被害人匯款之不詳姓名成年男子，就上開犯行，具有犯意連絡及行為分擔，
    為共同正犯。爰審酌被告正值壯年，卻不思勤勉工作，竟以不法手段詐騙他人錢
    財，惟其並無前科，此有台灣高等法院被告全國前案紀錄表及台灣高雄地方法院
    檢察署刑案資料查註紀錄表各一份在卷可佐，且詐得之金額僅五萬餘元等一切情
    狀，量處如主文所示之刑，並諭知易科罰金之折算標準。
據上論斷，應依刑事訴訟法第二百九十九條第一項前段、刑法第二十八條、第三百三
十九條第一項、第四十一條第一項，罰金罰鍰提高標準條例第一條前段、第二條，判
決如主文。
中      華      民      國      九十二      年一    月    二十八  日
                                  臺灣高雄地方法院刑事第七庭
                                      審判長法  官  陳志銘
                                            法  官  曾吉雄
                                            法  官  高英賓
右正本證明與原本無異。
如不服本判決，應於判決送達後十日內，向本院提出上訴狀。
                                            書記官  林雯琪
中      華      民      國      九十二      年      一    月    三十    日
附錄論罪科刑法條：
中華民國刑法第三百三十九條
意圖為自己或第三人不法之所有，以詐術使人將本人或第三人之物交付者
，處五年以下有期徒刑、拘役或科或併科一千元以下罰金。
以前項方法得財產上不法之利益或使第三人得之者，亦同。
前二項之未遂犯罰之。


司法院資訊處製作；財團法人民間司法改革基金會備份。
